【裁判字號】    89,交訴,84
【裁判日期】    891031
【裁判案由】    過失致死
【裁判全文】
臺灣雲林地方法院刑事判決                          八十九年度交訴字第八四號
    公 訴 人  臺灣雲林地方法院檢察署檢察官
    被    告  丙○○
右列被告因過失致死案件，經檢察官提起公訴（八十九年度偵字第三七四二號），本
院判決如左：
    主  文
丙○○從事業務之人，因業務上之過失而致人於死，處有期徒刑捌月。緩刑肆年。
    事  實
一、丙○○係一元貨運公司之司機，平日以駕駛營業大貨車為業，係從事駕駛業務之
    人，於民國八十九年九月四日下午一時四十五分許，駕駛車號ＵＴ－五八０號營
    業曳引車（公訴人誤載為Ｔ－五八０號）牽引車號ＰＶ－八０號之子車，沿雲林
    縣二崙鄉○○村○○路由西往東方向行駛，途經永定路三三五號前時，原應注意
    汽車駕駛時，駕駛人應注意車前狀況，並隨時採取必要之安全措施，又汽車超車
    時，須俟前行車減速靠邊或以手勢或亮右方向燈表示允讓後，始得超越，且超越
    時應顯示左方向燈並於前車左側保持半公尺以上之間隔超過，行至安全距離後，
    再顯示右方向燈駛入原行路線，而依當時日間、天候晴、路面乾燥、無缺陷、無
    障礙物、視距良好等情狀，客觀上並無不能注意之情事，竟疏未注意在其前方同
    向行駛由沈玉桂所騎乘之車牌號碼ＺＵＵ－二八三號之輕型機車，丙○○非但未
    保持隨時可以煞停之距離，以避免發生事故之危險，猶未保持半公尺以上之間隔
    貿然超越沈玉桂之機車，致丙○○所駕駛之營業曳引車之右車輪因而不慎擦撞沈
    玉桂之機車左側，沈玉桂機車被擦撞後失去平衡，人、車倒地，丙○○未立即停
    車，竟繼續前行，致上開曳引車之右後輪輾壓倒地之沈玉桂，沈玉桂因而受有頭
    、胸、腹部輾壓傷及腦挫傷，當場不治死亡。丙○○於肇事後向接獲報案前來現
    場處理之雲林縣警察局西螺分局永定派出所警員乙○○自首並接受裁判。
二、案經被害人沈玉桂之母甲○○訴由雲林縣警察局西螺分局報請台灣雲林地方法院
    檢察署檢察官相驗後偵查起訴。
    理  由
一、訊據被告丙○○固坦承其於右揭時、地駕駛前開營業曳引車，輾壓被害人沈玉桂
    致死之事實不諱，然矢口否認有何過失碰撞被害人騎乘之機車之事實，辯稱：我
    到達上開肇事現場前，始自設有紅綠燈路口起步，車速不快，且有注意前方，均
    未見被害人之機車，前行約十五公尺時，才感覺右後輪有壓到東西，立即停車並
    下車察看，才發現沈玉桂人、車倒地，當時現場路旁有一台耕耘機，可能是沈玉
    桂為了閃避那台耕耘機而不慎撞及我的車云云。經查：
    （一）肇事現場即被告與被害人遵行車道上遺留有刮地痕（自快車道中央偏右處
          延伸至機慢車道總長七．四公尺），快車道中央尚遺留被害人之血跡、安
          全帽、拖鞋之散落物，被害人倒地處距被告曳引車右後輪為二十一．八公
          尺；被害人機車左手把、左側腳踏板處均有倒地之擦痕；被告曳引車右後
          輪及擋泥板沾有被害人血跡，右前輪則有擦撞之新痕跡等請，業經台灣雲
          林地方法院檢察署檢察官到場勘驗屬實，並有勘驗筆錄、道路交通事故調
          查報告表、現場照片二十四幀附卷可稽，是被害人機車後方既無碰撞之痕
          跡，應認被害人原應係沿東向車道快車道中央偏右處，在被告曳引車前方
          行駛，被告為超越被害人之機車，而在超車時不慎以右前輪擦撞被害人機
          車左側某處，使機車失去平衡，以左側倒地並向右前方滑行，始在機車左
          側留有擦痕及在車道上留有刮痕，被害人則隨機車滾落在地，而適為繼續
          前行之被告曳引車右後輪輾過甚明。
    （二）被告於偵查中業已坦承：我途經肇事現場不慎擦撞被害人機車，致被害人
          人、車倒地後，為被告之右後車輪輾壓致死，而有過失之事實，被告至本
          院始翻異前詞，已不可採，再參以當時現場並無被告所稱之耕耘機，被害
          人機車上亦無撞擊耕耘機之痕跡，而被告所稱之路口距肇事現場約一百公
          尺等情，業據證人即承辦警員乙○○到庭證稱屬實。又倘如被告所稱被害
          人係在被告車後方行駛云云，則被害人應無突至右後輪前方而遭被告曳引
          車右後輪輾壓之可能；又被害人倘係在被告曳引車之右方與被告曳引車平
          行行駛，因閃避耕耘機而撞擊被告曳引車始肇致本件事禍，依現場機車刮
          地痕之長度，理應有機車撞擊聲及倒地滑行聲，且被害人倒地位置亦應在
          被告曳引車之右車輪處即機慢車道上，然被告非但未聽見機車倒地聲，且
          依上開所述，被害人之血跡、安全帽、拖鞋均遺留在快車道中央，是被告
          上開所辯，顯與常情不符，殊不可採。
    （三）被害人沈玉桂確因本件車禍受有頭、胸、腹部輾壓傷及腦挫傷，當場不治
          死亡而不治死亡，亦經台灣雲林地方法院檢察署檢察官督同檢驗員相驗屬
          實，製有驗斷書、相驗屍體證明書、照片五幀附卷足憑。按汽車行駛時，
          駕駛人應注意車前狀況，並隨時採取必要之安全措施，復按汽車超車時，
          須俟前行車減速靠邊或以手勢或亮右方向燈表示允讓後，始得超越，且超
          越時應顯示左方向燈並於前車左側保持半公尺以上之間隔超過，行至安全
          距離後，再顯示右方向燈駛入原行路線，道路交通安全規則第九十四條第
          三項及第一百零一條第五款分別定有明文。被告原應恪遵前開規定，謹慎
          駕駛，而依卷附之道路交通事故調查表所載，當時日間、自然光線、晴天
          、路面乾燥、無缺陷、無障礙物、視距良好等情形，客觀上並無不能注意
          之情事，被告竟疏未注意有機車在其前方偏快車道中央行駛，應採取減速
          慢行及保持隨時可以煞停之距離等必要安全措施，以避免發生危險，復欲
          超越右開機車而未保持安全間隔行駛，因而肇事，違反前揭道路交通安全
          規則所負之注意義務甚明，被告因此肇致本件事故，自應負過失之責任，
          且被告之過失行為與被害人之死亡間，顯有相當因果關係。至被告聲請將
          本件函送交通事故鑑定機關鑑定肇事責任，然依上開所述，被告過失責任
          已堪認定，本院認被告之聲請核無必要，應予駁回，附此敘明。
    綜上所述，被告上開所辯，顯係卸責之詞，不足採信。本件事證明確，被告之業
    務過失致死犯行，洵堪認定。
二、查被告自承其在一元貨運公司擔任營業曳引車司機之職務，係屬從事駕駛業務之
    人，是核被告所為，係犯刑法第二百七十六條第二項之業務過失致人於死罪。被
    告於肇事後即向警方自首接受偵訊，並坦承肇事，業經證人即承辦警員乙○○結
    證在卷，被告對於未經發覺之犯罪自首而接受裁判，應依刑法第六十二條前段之
    規定，減輕其刑。爰審酌被告過失程度非輕，惟無不良素行，於肇事後已與被害
    人家屬達成民事和解（參照卷附雲林縣斗南鎮調解委員會調解書）等一切情狀，
    量處如主文所示之刑，以資懲儆。末查被告前未曾受有期徒刑以上刑之宣告，有
    台灣高等法院被告全國前案紀錄表一紙在卷可參，被告偶因過失罹犯本罪，經受
    本件罪刑宣告之教訓後，當益知警惕而無再犯之虞，本院因認所宣告之刑，以暫
    不執行為適當，爰併宣告緩刑四年，以啟自新。
據上論斷，應依刑事訴訟法第二百九十九條第一項前段，刑法第二百七十六條第二項
、第六十二條前段、第七十四條第一款，罰金罰鍰提高標準條例第一條前段，判決如
主文。
本案經檢察官王淑月到庭執行職務。
中      華      民      國      八十九      年    十    月    三十一    日
                                              臺灣雲林地方法院刑事第二庭
                          法  官  趙  思  芸
右正本證明與原本無異。
如不服本判決，應於判決送達後十日內向本院提出上訴狀( 應附繕本 )。
                                                  書記官  王  淑  美
中      華      民      國      八十九      年    十    月    三十一    日
刑法第二百七十六條第二項
一、因過失致人於死者，處二年以下有期徒刑、拘役或二千元以下罰金。
二、從事業務之人，因業務上之過失犯前項之罪者，處五年以下有期徒刑或拘役，得
    併科三千元以下罰金。


司法院資訊處製作；財團法人民間司法改革基金會備份。
